# 长投

提问人：zhs7403 时间：2019-06-24 13:41:31
2015 年，中国公司 A 收购了香港自然人 B持有的香港公司 C的 55%股权，并派出 3 名董事。拟对公司C 实施控制。合同中还约定了补充对价条款：若C 公司 2015 年、 2016 年两个会计年度经审计的税后净利润合计不低于人民币 2,000 万元，A 公司承诺于 C 公司出具 2016 年度的审计财务报告后二十个工作天内向自然人进一步支付人民币 2,000 万元对价。收购后公司 A 持有公司 C55% 股权，自然人 B 持有 C 公司 44%股权，其他四名香港籍自然人持有 C 公司1% 股权。
但是由于A 公司地理位置所限，所派出董事仅少数机会前往C 公司，并且C 公司经营用的主要许可均因自然人 B 的特殊身份取得，C 公司原为家族企业，因此，C 公司的有关人员和业务均受自然人 B 管理，不接受公司 A的管理。A 公司聘请的会计师事务所无法对 C 公司实施审计（不提供相关资料），C 公司仅每月向 A公司提供银行流水。A公司从 2017 年年报期间（即 2018 年初）开始，每年可以取得 C 公司上一年的由自然人 B聘请的会计师事务所出具的审计报告，不能实施任何其他影响。基于以上分析，A公司认为既不能对 C 公司实施控制，也不能对C 公司实施重大影响，并于2017 年与香港自然人 B签订补充协议。协议约定 A 公司有权于 2022 年1 月 1 日起要求自然人 B以 A 公司股权收购款为基础，按照年 7%的利率，按照 A 公司持有C 公司股权的期限计算股权回购款。以上回购款由自然人 B 分 5 年支付（每年 1 月 15 日支付），每次回购 A 公司持有 C公司股权的 20%。
由于 C公司实际由自然人 B 的家族实际管理，家族内部对股权转让存在异议，公司预计 2022 年以后无法从自然人 B 及其家族处收回回购款。
目前A 公司基于补充协议中的回购选择权条款将对 C公司的投资按照债权在其他非流动资产以投资成本核算。
问题： 1 、A公司对 C公司的投资按照债权核算是否恰当？附售选择权的权益投资在何种情况下可以按照债权核算？有何依据？
2 、由于 A公司预计无法收回股权回购款，对投资的核算有何影响？A公司应如何核算？
3 、如果 A 公司预计无法收回全部股权回购款，对投资的核算有何影响？A公司应如何核算？
4 、 2019 年公司适用新金融工具准则后应如何处理，有何影响？

回答人：chenyiwei
从 A 收购 C 的相关协议条款分析，A 应当是有权对 C 实施控制的，但由于 A 公司自身操作不当，导致 C 失控。这种情况严格来说不能作为A 不对 C 具有控制权的理由。理论上，对于 A无法获取 C的财务报告的影响，应作为审计范围受限，考虑对 A 的合并报表的审计意见类型的可能影响。
另外，如果对 A 需出具内控审计报告或鉴证报告的，还应考虑对内控审计意见或鉴证结论的可能影响。
尽管有回购安排，但仅仅依据回购安排是不能将该项投资作为债权投资核算的（不论该项回购安排最终有无可能实现）。目前情况下不建议就该项回购安排进行账务处理（可以在附注中披露，但需特别提示其中可能涉及的重大不确定性）。由于 A 对 C 事实上失控，且回购存在较大不确定性，需谨慎评估该情况对可收回金额的影响，谨慎计提减值准备。